【裁判字號】    97,簡上,525
【裁判日期】    970821
【裁判案由】    詐欺
【裁判全文】
臺灣高雄地方法院刑事判決             97年度簡上字第525號
上  訴  人  臺灣高雄地方法院檢察署檢察官
上  訴  人
即  被  告  乙○○
上列被告因詐欺案件，不服本院高雄簡易庭民國97年5 月5日96
年度簡字第7939號刑事簡易判決，提起上訴（原聲請簡易判決處
刑案號：96年度偵字第28923 、第30319 號），本院管轄第二審
之合議庭，判決如下：
    主  文
上訴駁回。
    事  實
一、乙○○雖得預見若將自己所有金融帳戶之存摺、提款卡及密
    碼等資料，任意交付他人使用，可能遭不法之徒用為掩飾或
    隱匿詐欺所得之財物，竟基於即使他人將上開資料用為詐欺
    取財之工具，仍容任其發生之不確定犯意，於民國96年6 月
    14日至15日上午10時30分前之某時，同意將其向第一商業銀
    行岡山分行所申辦之帳戶存摺（帳號00000000 000號）交與
    某姓名不詳、已成年之詐欺集團成員使用。旋於同日前往該
    分行辦理存摺及印鑑更名手續（其於94年1 月31日更名前為
    高慧靜），並在第一商業銀行空白取款憑條上預先蓋用更名
    後之印鑑章，將該存摺及取款憑條一併交其使用。嗣於同年
    月15日上午10時30分許，甲○○接獲該詐騙集團某成員之電
    話，訛稱係中華電信股份有限公司（下稱中華電信公司）人
    員，謂其未繳納電話費並涉嫌詐欺，要求將存款匯至國家安
    全監管帳戶，同月20日即可匯還等語，致甲○○陷於錯誤，
    依該指示辦理，而匯款新臺幣（下同）80,000元至乙○○上
    開帳戶內，旋於同日遭臨櫃提領一空。嗣甲○○屆期未獲匯
    還上開款項，乃報警循線查獲。
二、案經高雄市政府警察局楠梓分局報告臺灣高雄地方法院檢察
    署檢察官聲請簡易判決處刑。
    理  由
一、按被告以外之人於審判外之陳述，雖不符刑事訴訟法第159
    條之1 至第159 條之4 之規定，而經當事人於審判程序同意
    作為證據，法院審酌該言詞陳述或書面陳述作成時之情況，
    認為適當者，亦得為證據，刑事訴訟法第159 條之5 第1 項
    定有明文。本件關於檢察官所提出之證據，被告乙○○於本
    院準備程序時，就該被告以外之人於審判外之言詞或書面陳
    述，均明示同意有證據能力，本院審酌各該傳聞證據並非違
    法取得，與待證事項具關聯性，證明力亦非明顯過低等情，
    認俱適當為本案之證據。
二、被告於審判期日經合法傳喚未到庭，於本院準備程序時坦承
    確有申辦第一商業銀行岡山分行帳戶之事實，惟矢口否認有
    何幫助詐欺取財之犯行，辯稱：我當時因為改姓名要辦理存
    摺更名，必須到原開戶銀行辦理，我先到第一商業銀行岡山
    分行辦理後，又到郵局辦理另一存摺之更名，在辦理過程中
    ，不知道在什麼地方遺失，後來我要辦理薪資轉帳，才發現
    不見，我沒有將存摺交給他人使用，且我的印鑑章還在等語
    。經查：
（一）上揭第一商業銀行岡山分行帳戶為被告所有，於96年6 月
      15 日10 時30分許，甲○○接獲假冒中華電信公司人員，
      訛稱甲○○未繳納電話費並涉嫌詐欺，要求甲○○將存款
      匯至國家安全監管帳戶等語，致甲○○陷於錯誤，依其指
      示辦理，而遭詐騙匯款80,000元至被告上開帳戶內，旋於
      同日遭不詳之人提領一空等情，業據甲○○於警詢時證述
      歷歷，並有第一商業銀行顧客資料變更登錄單、未登摺帳
      項查詢清單、活期存款印鑑卡、存款明細分類帳、存摺存
      款客戶資料查詢單、取款憑條各1 份在卷可稽，足見被告
      所有該銀行帳戶資料確已遭詐騙集團用為詐欺取財之工具
      無疑。
（二）按金融帳戶係個人理財重要工具，一般人均會謹慎使用、
      小心保管，除非經年不曾使用，或有其他特殊情形，如不
      慎遺失，當會及時發現，進而採取報警、掛失等補救措施
      ，以免金錢損失，隱私曝光，或遭不法之徒用以犯罪，平
      添困擾。被告辯稱因應徵工作，須提供帳戶用以薪資轉帳
      ，遂前往上開銀行辦理更名手續，過程中不知如何遺失，
      直至辦理薪資轉帳時，才知道不見云云。然依卷附被告個
      人姓名更改資料查詢結果，其原名高靜慧，於94年1 月31
      日即更名為乙○○，是其為辦理薪資轉帳而辦理存戶及印
      鑑更名，或屬有據，惟既有需用，96年6 月14日辦理完成
      後自非置之不理，乃竟直至同年7 月初才發現存摺遺失，
      即有悖於常情。何況被告辯稱為薪資轉帳而辦理更名，但
      有關所應徵公司為何、地點何在、如何接洽等情，經於準
      備程序闡明是否提供相關有利之事證聲請本院調查，卻應
      稱無法聲請等語，則所辯應徵工作而辦理薪資轉帳一節，
      可信性亦堪置疑。
（三）衡以詐騙集團既利用他人之帳戶掩飾犯罪所得，為確保詐
      騙所得能確實得手，自須對所使用之人頭帳戶有相當之信
      賴。如取得來源非係出資價購，係詐騙或竊取而來，極有
      可能因帳戶所有人掛失止付而無法提領，則其等大費周章
      從事於犯罪之行為，卻無法得償犯罪之目的，為人作嫁，
      豈非徒勞。被告改名後2 年餘，均未辦理存摺更名，乃竟
      辦理更名之翌日即遭用為詐欺取財之工具，旋於同日遭臨
      櫃現金提領一空，此有第一商業銀行96年11月22日之函文
      及檢附之存摺類存款取款憑條附卷足據（見偵查卷第11-1
      2 頁）。該詐騙集團以臨櫃方式提領現金，與一般藉由語
      音轉帳方式隱匿查緝之詐騙取財手段迥異。其無懼於帳戶
      遭被告掛失止付，甚至不畏遭當場逮捕，可見對被告之帳
      戶極為信賴，如被告帳戶係撿拾而來，當無此種高度信賴
      之可能。準此，被告確係將帳戶交與他人使用，堪以認定
      ，其辯稱帳戶遺失云云，委無可採。
（四）被告雖提出該帳戶辦理更名後之印鑑章1 只，用以佐證犯
      罪事實所載交付印章供他人使用之違誤。經核該印鑑章所
      蓋印文，與上開臨櫃提領之取款憑條所蓋用之印文相較，
      無論大小、型態、字體、粗細、印暈之渲染位置，均極為
      近似，固堪認係出自同一印章之印文。惟被告係將上開帳
      戶存摺交他人使用，本件又係臨櫃提領現金，已如上述，
      茲被告復能提出該提領現金之印鑑章，則提領現金之過程
      ，論理上有3 種可能，即：(1)被告親自提領、(2)詐騙集團
      某成員持印提領後將印章交還被告，或(3)被告預先在空白
      取款憑條蓋用印文後留存印章，僅交付存摺及該空白取款
      憑條，再由詐騙集團某成員自行填入金額後臨櫃提領。如
      為上述(1)(2)之情形，被告既有直接或高度參與詐欺取財犯
      行之行為，非無論處詐欺取財共同正犯之可能，僅於上述
      (3)之情形，其參與程度較低，始有論處幫助犯之餘地。此
      部分事證既屬不明，依「罪證有疑，利歸被告」之證據法
      則，應認定被告行為方式，係於辦理更名手續後之當日至
      翌日甲○○遭詐騙前之某時，將帳戶及預先蓋用印文之空
      白取款憑條交與他人。聲請書犯罪事實載稱被告將印章交
      他人使用之部分，應予更正。
（五）被告預見他人可能利用其帳戶遂行詐欺取財之工具，仍將
      帳戶及蓋用印文之空白取款憑條交與他人，縱非明知將遭
      利用作為詐欺取財之工具，但如該資料遭用為詐欺取財之
      工具，顯然亦無違其本意，是其主觀上具有幫助詐欺取財
      之不確定犯意，已甚為明灼，犯行洵堪認定。
三、原審認被告成立刑法第30條第1 項前段、第339 條第1 項之
    幫助詐欺取財罪，並以其為幫助犯，按正犯之刑減輕之，認
    事、用法俱無違誤，被告不服原審判決，否認犯罪，提起上
    訴，為無理由，自應予駁回。至檢察官循告訴人之請求，認
    原審量刑過輕，亦提起上訴。本院審酌被告提供其金融帳戶
    供詐騙集團使用，使不法之徒得以逃避犯罪之查緝，獲取非
    法暴利，嚴重影響金融秩序，破壞社會互信，危害非輕，且
    犯罪後未見悔意，暨被害人因被告提供帳戶資料而遭詐騙金
    額為80,000元，非屬甚鉅，依卷附臺灣高等法院被告前案紀
    錄表，素行尚非至劣等一切情狀，並考量被告目前無業，家
    境小康之情（見警卷受詢問人欄），認原審量處被告拘役50
    日，並諭知如易科罰金，以1,000 元折算1 日，所量處之刑
    及其易科罰金之折算標準，均稱妥適。從而檢察官之上訴亦
    無理由，應併予駁回。
四、被告經合法傳喚，於審判期日無正當之理由而不到庭，依法
    得不待其陳述，逕行判決，併此敘明。
據上論斷，應依刑事訴訟法第455 條之1 第1 項、第3 項、第36
8 條、第371條、第373 條，判決如主文。
本案經檢察官丙○○到庭執行職務。
中    華    民    國    97    年    8     月    21    日
                  刑事第五庭  審判長法  官  黃建榮
                                    法  官  蘇揚旭
                                    法  官  李嘉益
以上正本證明與原本無異。
如不服本判決應於收受本判決後10日內向本院提出上訴書狀，並
應敘述具體理由，如未敘述上訴理由者，應於上訴期間屆滿後20
日內補提理由書狀於本院（均須按他造當事人之人數附繕本）「
切勿逕送上級法院」。
中    華    民    國    97    年    8     月    22    日
                                    書記官  郭南宏


司法院資訊處製作；財團法人民間司法改革基金會備份。
